臺灣高等法院臺南分院刑事裁定　　　　　　　九十二年度交抗字第二一八號　 Ｃ
　　　抗　告　人　甲　○　○
右列抗告人因違反道路交通管理處罰條例案件，不服臺灣雲林地方法院中華民國九十
二年十月十三日所為裁定（九十二年度交聲字第一五九號）提起抗告，本院裁定如左
：
      主      文
抗告駁回。
      理      由
一、抗告意旨略以：按受處分人不服第八條主管機關所為處罰，「得」於接到．．．
    聲明異議。按「得」之定義可做為「可以」與「必須」，且該法令並未提起異議
    權喪失之文字。且法院受理有關交通事件準用刑事訴訟法之規定，依刑事訴訟法
    第四百二十條得聲請再審，故該行政處分存在符合再審之原則，則抗告人異議權
    應無喪失之疑慮，且聲明異議僅為保障個人權利，故吊銷駕照一案應加以審酌。
    又本案現場照片與現場圖呈現不同方向，且長度比例亦有與差異，難謂其真實性
    ，如現場圖中第一道車痕為偏右，但現場照片卻為偏左，應係機車撞擊大貨車右
    側防捲護欄，當大貨車壓輾過機車，導致右後輪浮舉，大貨車車子重心將加重於
    左前輪，因大貨車為行進中之車輛，為抵消此一重力，車輛偏左仍為自然現象，
    且有現場照片可證，故員警林永傳所製現場圖之煞車痕異於實際，而有「偽造」
    之嫌。又抗告人就本案刑事部分上訴最高法院自然有其原因及理由，否則抗告人
    又何必上訴呢？原審以「斜跨雙黃線，因而判定該煞車痕係異議人於肇事前為閃
    避被害人機車所致。」，並未考量被害人機車的速度，若抗告人於速限內行駛是
    否能避免事端，若無法避免，則抗告人何來過失，為此依法提起抗告云云。
二、按法院受理有關交通事件，準用刑事訴訟法之規定，道路交通管理處罰條例第八
    十九條前段固定有明文，惟對於確定「判決」，始得聲請再審（刑事訴訟法第四
    百二十條第一項及第四百二十二條規定參照）。又按汽車駕駛人，行車速度，超
    過規定之最高時速，或低於規定之最低時速，或裝用測速雷達感應器者，處新臺
    幣（下同）一千二百元以上二千四百元以下罰鍰，道路交通管理處罰條例第四十
    條第一項定有明文。經查：
（一）本件抗告人對於原審所為關於駁回其就移送機關九十年七月二十七日雲監五字
      第裁７２－ＫＡＡ０９９２６８號裁決書處分聲明異議之確定裁定聲請再審，
      依前揭刑事訴訟法對於確定「判決」，始得聲請再審之規定說明，抗告人對於
      確定「裁定」聲請再審部分，因違背前開規定，自屬不合法，合先敘明。
（二）抗告人以現場圖係經偽造云云，抗辯其未超速部分；按交通警員掣單舉發違反
      道路交通管理處罰條例所列之違規事實，本質上為行政處分，係公務員基於職
      務上權力，依法就特定之具體事件所為具公法上效果之單方行政行為，基於公
      務員為公法上行為具有公信力之原則，該行政處分當可被推定為真正，其據以
      依法處分之事實認定亦為正確無誤，本此公信原則，乃立法者賦予行政機關制
      定違反道路交通事件統一裁罰標準及處理細則，使執勤警員得當機處分（如該
      細則第二十三條之規定）以維護交通秩序、安全之行政目的，反之，若謂公務
      員一切行政行為均需預留證據以證其實，則國家行政勢必窒礙難行。據此，刑
      事訴訟法就犯罪證據有關之規定中，與屬行政秩序罰之交通違規裁罰本旨不合
      之部分，自不在準用之列，本件員警林傳永依法執行勤務製作交通事故現場圖
      ，且與抗告人素未相識，並無恩怨，應無陷害偽造現場圖之理，抗告人空言指
      摘偽造云云無非為事後卸責之詞，委無可採。復又抗告人駕車超速之事實，原
      審除以抗告人於警訊中自承以時速六十公里超速駕車外，並核以現場處理警員
      林傳永證詞及現場圖、現場照片所顯示遺留之煞車痕距離、並以「一般公路汽
      車煞車距離、行車速度對照表」換算抗告人之行車速度，並有台灣省嘉雲區車
      輛行車事故鑑定委員會九十年三月八日嘉鑑字第九００一六四號鑑定意見書、
      台灣省車輛行車事故覆議鑑定委員會九十年四月十八日府覆議字第九００五二
      三號鑑定意見書，證實抗告人確實超速駕車無訛，且對現場煞車痕走向係斜跨
      雙黃線，而判斷抗告人於肇事前即已行駛內線車道一節，業已明確論述，抗告
      人所辯未超速云云，亦無可採，從而抗告人此部分駕車超速違規事實，堪以認
      定。
三、原裁定以抗告人有違反駕駛人駕車不得超速之規定（道路交通管理處罰條例第四
    十條第一項），認移送機關以九十二年七月二十八日雲監五字第７２－ＫＡＡ０
    ９９２６９號裁決書裁處抗告人新台幣二千四百元罰鍰，於法並無不合，因而駁
    回抗告人之聲明異議，認事用法，均無違誤。抗告意旨以其未超速為由否認違規
    ，因乏實據，尚難採信，至於抗告人指稱其就本件車禍之發生並無過失一節，因
    非本院所應審認，其據以提起抗告指摘原裁定不當，為無理由，應駁回其抗告。
四、據上論結，應依道路交通案件處理辦法第二十六條，刑事訴訟法第四百十二條裁
    定如主文。
中    華    民    國      九十三      年      四      月      二        日
                                  臺灣高等法院臺南分院刑事第二庭
                                      審判長法官  葉    居    正
                                            法官  林    勝    木
                法官  莊    俊    華
右正本證明與原本無異。
不得再抗告。
                                      法院書記官  陳    嘉    琍
中    華    民    國      九十三      年      四      月      八        日
